【裁判字號】    92,自緝,11
【裁判日期】    920508
【裁判案由】    詐欺
【裁判全文】
臺灣臺北地方法院刑事判決                          九十二年度自緝字第一一號
    自  訴  人  乙○○
    被      告  甲○○
右列被告因詐欺案件，經自訴人提起自訴，本院判決如左：
    主  文
甲○○無罪。
    理  由
一、自訴意旨略以：被告甲○○於八十二年五月間至同年十月間，先陸續向自訴人乙
    ○○調借錢款，均按時償還，俟獲得自訴人信任後，自同年十月間起，以資金調
    度困難為由，陸續向自訴人調借新臺幣（下同）七百七十萬元，並開立中國信託
    商業銀行仁愛分行支票六張、中國信託商業銀總行營業部支票一張，做為還款之
    憑證，雙方約明按銀行利率拆付利息，嗣被告一再拖延、換票，均未獲兌現，自
    訴人始知受騙，因認被告涉犯刑法第三百三十九條第一項之詐欺取財罪等語。
二、按犯罪事實應依證據認定之，無證據不得推定其犯罪事實。如不能證明被告犯罪
    者，應諭知無罪之判決，刑事訴訟法第一百五十四條、第三百零一條第一項分別
    定有明文。又告訴人之告訴，係以使被告受刑事訴追為目的，是其陳述是否與事
    實相符，仍應調查其他證據以資審認，亦有最高法院五十二年臺上字第一三００
    號判例要旨可為參照。本件自訴案件亦應得引用前開判例要旨。次按刑事訴訟法
    上所謂認定犯罪事實之證據，係指足以認定被告確有犯罪行為之積極證據而言，
    該項證據自須適合於被告犯罪事實之認定，始得採為斷罪資料；如未能發現相當
    證據，或證據不足以證明，自不能以推測或擬制之方法，以為裁判之基礎，最高
    法院二十九年上字第三一０五號、四十年臺上字第八六號分別著有判例可佐。至
    於刑法第三百三十九條第一項詐欺罪之成立，須以意圖為自己或第三人不法所有
    ，以詐術使人將本人或第三人之物交付為要件，所謂以詐術使人交付，必須被詐
    欺人因其詐術而陷於錯誤，若其所用方法，不能認為詐術，亦不致使人陷於錯誤
    ，即不構成該罪，同院四十六年臺上字第二六０號判例，亦採斯旨。
三、自訴意旨認被告涉犯前開罪嫌，無非以：被告先取得自訴人信任後，再借款達七
    百七十萬元，嗣一再拖延、換票，均未兌現等語，為其論據。訊據被告堅詞否認
    有何自訴意旨所指詐欺犯行，辯稱其支票尚未拒絕往來，因被他人倒債，方才導
    致週不靈等語。
四、經查：（一）被告向自訴人貸款之初，已向自訴人表示財務困難，需款週轉等事
    實，業據自訴狀記載明確，足認被告並未有何隱匿被告已無資力之行為，或以債
    養債，終致財務崩潰之情形，自訴人在明知被告財務狀況不佳之情形下，仍對被
    告借出錢款，自難遽為認定被告有何積極施用詐術，或隱匿財務狀況，及利用他
    人錯誤之作為；（二）自訴意旨又稱被告迄八十二年十二月間，開始大量退票，
    足認被告有不法意圖，有計劃性誘使自訴人陷於錯誤等語，惟被告所設在中國信
    託商業銀行第五四六一一之０六號帳戶迄八十三年四月十五日拒絕往來，同銀行
    第二七六三八之０五號帳戶，則迄八十三年一月十四日始因拒絕往來結清等事實
    ，各有中國信託商業銀行營業部八十四年九月十三日中信銀（八四）營字第一０
    ０二號函，及同銀行仁愛分行八十四年九月十三日中信仁字第０九二號函，附於
    本院刑事卷宗可憑（見本院八十四年度自字第六八八號刑事卷宗第六六頁至第七
    五頁可憑），亦堪認定被告前開帳戶雖有退補，且被告當時有財務困難等事實，
    與自訴意旨自承明知被告經濟狀況不佳等情形相符，但被告前開帳戶仍分別繼續
    使用至八十三年四月十五日、一月十四日，並非以拒絕往來之支票搪塞、詐騙自
    訴人；（三）綜前所述，自訴人所提之證據不能證明被告於貸款之始，即存有不
    法所有之意圖，本院復查無其他積極之證據，足認被告確有侵占、詐欺等情事，
    自訴意旨所本之證據不足排除被告並未犯罪之合理懷疑，依法應諭知無罪之判決
    ，以免冤抑。
據上論斷，應依刑事訴訟法第三百四十三條、第三百零一條第一項，判決如主文。
中      華      民      國    九十二    年      五      月      八    日
                                        臺灣臺北地方法院刑事第六庭
                                            法  官  黃程暉
右正本證明與原本無異。
如不服本判決，應於判決送達後十日內，向本院提出上訴狀。
                                            書記官  張華瓊
中      華      民      國    九十二    年      五      月      十二    日


司法院資訊處製作；財團法人民間司法改革基金會備份。
